最高法院刑事判決　　　　　　　　　　　　　　　九十一年度台上字第一九一三號
　　上　訴　人　甲○○
　　被　　　告　乙○○
　　選任辯護人　黃德賢律師
右上訴人因自訴被告業務過失致人於死案件，不服台灣高等法院中華民國八十八年十
二月二十九日第二審更審判決（八十八年度交上更(一)字第二二號，自訴案號：台灣台
北地方法院八十五年度交自字第三四號），提起上訴，本院判決如左：
    主  文
原判決撤銷，發回台灣高等法院。
    理  由
本件原判決以自訴意旨略稱：被告乙○○駕駛第三二○八車次火車，行經標有「特殊
地形‧大華壼穴」之鐵路局平溪線五十六號隧道，疏未鳴笛示警及打開車前燈，致在
隧道另一端進口處之劉裕民為火車撞成重傷，經送醫急救，不治死亡，因認被告涉犯
刑法第二百七十六條第二項之業務過失致人於死罪嫌云云。經審理結果，認為不能證
明被告犯罪，乃維持第一審諭知被告無罪之判決，駁回上訴人在第二審之上訴，固非
無見。
惟查：（一）事實審法院本於調查所得之資料，以自由心證認為證人之證言真實與否
，固得予以採取或捨棄，以為裁判之根據，但其所以採取或捨棄之心證理由，應詳為
闡述，方足以昭折服。原判決雖認定被告於火車到隧道口前確有開燈鳴笛之情事。惟
證人蕭吉利於台灣基隆地方法院檢察署檢察官偵查時證稱：「（司機進隧道時有無按
喇叭？）我沒有聽到」，嗣於台灣台北地方法院檢察署檢察官偵查時仍證謂：「（火
車有無開燈？）沒有看到」「（有無聽到火車鳴笛？）沒有聽到」，又於第一審法院
調查時亦證述：「火車沒有開車前燈光，我無聽到鳴笛」各等語（見八十五年度相字
第三一七號卷第六頁背面、八十五年度相字第一０六六號卷第三十五頁、第一審卷第
四十一頁背面、四十二頁），果證人蕭吉利所證屬實，能否謂被告確有開燈鳴笛之情
事，即堪研求，究竟實情為何，既關係被告有無上述犯行之認定，自有詳加調查，釐
清真相之必要，原審未詳查慎酌，且對證人蕭吉利所為不利被告之證言，究竟如何不
足採取，未說明其取捨之心證理由，遽行判決，即有證據之調查未盡及判決理由不備
之違法。（二）證據雖已調查，而其內容尚未明瞭者，即與未經調查無異，如遽行判
決，仍屬應於審判期日調查之證據而未予調查。原判決雖說明：「本案隧道長六十五
點一公尺，有線路圖影本一件在卷可參，被害人之位置離火車來處之隧道口約隧道長
度之三分之一，已據目擊證人蕭吉利證述明確，經換算結果，被害人距該隧道口約二
十一點七公尺；被告所駕駛之火車時速三十公里，已據被告陳明在卷，經換算所需煞
車距離為四十六點二公尺，」等旨（原判決第四頁第四至八行）。惟被告於警訊時僅
供稱：「當時我由菁桐開往瑞芳時，行駛至二Ｋ五百三十公尺處隧道時有三名行人行
走軌道」，嗣於第一審法院供述：「進去隧道，車在走約二Ｋ五百三十公尺左右看到
被害人」等語（見八十五年度相字第一０六六號卷第六頁、第一審卷第七十頁背面）
，又卷附刑案現場平面圖，僅標記在鐵路局平溪線五十六號隧道二Ｋ五百三十公尺處
，遺有被害人之拖鞋一雙（八十五年度相字第一０六六號卷第七頁），而被告於八十
六年一月二十三日第一審法院調查時供稱：「（當時有無量火車煞停距洞口有多遠？
）有做目測，旁邊有公里標，車頭距洞口十公尺」「（火車）掛二節車廂，一個車廂
約二十公尺」，證人蕭吉利於同日則證稱：「（火車超出洞口有幾節車廂？）只剩半
個車廂在洞內各等語（見第一審卷第四十六頁背面），則被害人所遺拖鞋處，是否即
為被撞擊點？被告所駕火車煞停之位置係在何處？此與計算被告之實際煞車距離及當
時車速至有關係，原審未傳喚證人即前開刑案現場平面圖製作之警員林榮川以明究竟
，資為判斷之依據，遽行判決，亦有證據調查未盡之違法。上訴意旨執以指摘，為有
理由，應認原判決仍有撤銷發回之原因。
據上論結，應依刑事訴訟法第三百九十七條、第四百零一條，判決如主文。
中      華      民      國    九十一    年      四      月      十      日
                              最高法院刑事第十庭
                                  審判長法官  林  增  福
                                        法官  邵  燕  玲
                                        法官  吳  昆  仁
                                        法官  陳  世  雄
                                        法官  謝  俊  雄
      右正本證明與原本無異
                                              書  記  官
中      華      民      國    九十一    年      四      月     十五     日
